臺灣新竹地方法院民事裁定  
111年度家繼簡字第2號
原      告  張松泉  

訴訟代理人  蔡坤鐘律師
複代理人    劉宏邈律師
被      告  鄭輝雄  

            鄭功明  

            鄭功成  

            鄭功傑  

            鄭武煒  

            李鄭毓英

            鄭毓真  
            鄭毓秀  

            葉宗益  

            葉江憲  

            謝葉瑞卿

            葉瑞雲  


            葉瑞賢  


            張黃寶潚



            張明源  


            張明勳  


            張明宏  

            張芷熙  

            劉威遠  

            劉育瑋  

            劉耆瑋  


            劉達真  

            劉達觀  

            劉芷儀  


法定代理人  陳秋燕  
被      告  劉顯堂  

            劉慶德  


            劉慶彰  


            莊玲珠  


            劉志寬  


            劉梨華  


            陳張玉葉

            張玉汪  

            張美枝  

上列當事人間分割遺產事件，本院裁定如下：
    主  文
原告之訴駁回。
訴訟費用由原告負擔。
    事實及理由
一、原告主張略以：查被繼承人鄭建彝為新竹縣○○○○段000地號
    （重測前為新竹縣○○鄉○○段○○○段000○0地號）、權利範圍26
    478分之3013土地之共有人之一。又新竹縣○○鄉○○段0000000
    000000000000地號（重測前為新竹縣○○鄉○○段○○○段000○000
    ○0地號）等四筆土地亦原為被繼承人與鄭良、鄭拱辰、鄭邦
    讓及鄭建鼎等人所共有，嗣因公務、新竹科學園區（寶山用
    地）擴建計畫等需要，而分別於民國94年3月2日、109年1月
    15日被新竹縣、中華民國徵收（管理者分別為新竹縣政府、
    科技部新竹科學園區管理局）、喪失所有權在案，亦有土地
    登記謄本、第二類電子謄本可稽。而原告為第三人張劉金妹
    （71年12月30日歿）之三男、張劉金妹為鄭邦臛（12年3月3
    日歿）、鄭何吟娥（56年1月30日歿）2人之養女，此有臺灣
    新竹地方法院109年度親字第13、17號確認收養關係存在等
    事件民事判決可稽。而鄭邦臛、鄭何吟娥2人分別有長子鄭
    建鼎、次子鄭建彝、長女葉鄭素及養女張劉金妹等4人，惟
    鄭建彝於20年6月13日即已死亡，故其遺產即先由母親鄭何
    吟娥繼承，如新竹市○區段000地號土地（重測後為新竹市○
    區○○段0000地號土地），於被繼承人死亡後，於昭和6年即2
    0年9月30日即由鄭何吟娥繼承在案。申言之，鄭何吟娥死亡
    後，其遺產即應由其子女鄭建鼎、葉鄭素、張劉金妹3人繼
    承，而被繼承人死亡後未辦理繼承登記之遺產，即由兩造等
    再轉繼承。承上，被繼承人鄭建彝於20年6月13日、鄭何吟
    娥於56年1月30日死亡，而其等死後遺留如（110年12月28日
    陳報狀附表三）所示之遺產，其並無遺囑限定遺產不得分割
    之，兩造間亦無不分割之約定，且亦無因法律規定不能分割
    之情形存在，然礙於共有人眾多，意見不一，兩造迄今無法
    協議分割，為免系爭土地所有權因公同共有狀態而影響經濟
    價值之發揮，除請求被告等應與原告就被繼承人鄭建彝所遺
    坐落於新竹縣○○鄉○○段000地號、權利範圍26478分之3013土
    地，共同辦理繼承登記外，爰依法請求分割遺產，分割方式
    為兩造依（110年12月28日陳報狀附表四）所示，土地依應
    繼分比例為分別共有，徵收補償費則按應繼分比例向主管機
    關新竹縣政府領取；並追加新竹縣○○鄉○○段00地號（權利範
    圍6分之1）土地亦應偕同辦理繼承登記、併分割遺產等語。
二、按家事訴訟事件，除本法別有規定外，準用民事訴訟法之規
    定，家事事件法第51條定有明文。次按原告之訴，起訴不合
    程式或不備其他要件者，依其情形可以補正經審判長定期間
    命其補正而不補正者，法院應以裁定駁回之，民事訴訟法第
    249條第1項第6款定有明文。又按分割共有物既對於物之權
    利有所變動，即屬處分行為之一種，凡因繼承於登記前已取
    得不動產物權者，其取得雖受法律之保護，不以其未經繼承
    登記而否認其權利，但繼承人如欲分割其因繼承而取得公同
    共有之遺產，因屬於處分行為，依民法第759 條規定，自非
    先經繼承登記，不得為之（最高法院69年台上字第1012號民
    事判決意旨、最高法院68年度第13次民事庭庭推總會議決議
    ㈡參照）。本件原告主張兩造分別為被繼承人鄭建彝、鄭何
    吟娥之繼承人，提起本件訴訟，請求分割被繼承人鄭建彝、
    鄭何吟娥之遺產，惟查，被繼承人鄭建彝所遺之系爭新竹縣
    ○○○○段000地號土地，尚未以全體繼承人辦理繼承登記完畢
    ，有戶籍資料、土地登記謄本附卷可證，是揆諸前揭說明，
    在鄭建彝之全體繼承人就上開不動產，未為繼承登記以前，
    不得分割被繼承人鄭建彝之遺產。本院前於110年12月17日
    通知原告及代理人，請其於裁定送達後10日內補正（見本院
    卷第363頁），並於110年12月23日由原告千收上開裁定在案
    （見同卷第367頁），惟原告代理人卻陳報無法補正公同共
    有繼承登記（見同卷第387頁）。按依土地登記規則第27條
    規定，任一繼承人均得辦理繼承登記，即無由以訴請求，因
    此，系爭土地在由兩造任一繼承人辦畢繼承登記以前，原告
    尚不得請求分割該等不動產。又按民法第1164條所定之遺產
    分割，係以整個遺產為一體為分割，並非以遺產中個別之財
    產分割為對象，亦即遺產分割之目的在廢止遺產全部之公同
    共有關係，而非旨在消滅個別財產之公同共有關係，其分割
    方法應對全部遺產整體為之。基此，原告就系爭土地既因尚
    未辦理公同共有繼承登記而無處分權能，則原告於本件聲明
    中一併訴請分割被繼承人鄭建彝其餘雙龍段土地及徵收補償
    費之遺產，即於法不合，而不可採，應併予駁回。是以原告
    逾期迄今仍未補正全體繼承人公同共有繼承登記之系爭土地
    登記謄本，是其訴難認合法，應予駁回。
三、依家事事件法第51條，民事訴訟法第249條第1第6款、第95
    條、第78條，裁定如主文。 　
中　　華　　民　　國　　111 　年　　1 　　月　　24　　日
               家事法庭  法　　　官  林建鼎 
以上正本係照原本作成。
如對本裁定抗告，須於裁定送達後10日之不變期間內，向本院提
出抗告狀（需附繕本），並繳納抗告費新臺幣1,000元。
中　　華　　民　　國　　111 　年　　1 　　月　　24　　日
                         書　記　官　林毓青